臺灣板橋地方法院刑事判決　　　　　　　93年度交訴字第91號
公　訴　人　臺灣板橋地方法院檢察署檢察官
被　　　告　甲○○
上列被告因公共危險等案件，經檢察官提起公訴（93年度偵緝字
第1386號），嗣因被告就被訴事實為有罪之陳述，本院告知被告
簡式審判程序之旨，並聽取當事人之意見後，裁定改由受命法官
獨任依簡式審判程序進行，判決如下：
    主  文
甲○○服用酒類，不能安全駕駛動力交通工具而駕駛，處有期徒
刑肆月；又因過失傷害人，處有期徒刑肆月；又駕駛動力交通工
具肇事，致人傷害而逃逸，處有期徒刑捌月。應執行有期徒刑壹
年貳月。
    事  實
一、甲○○雖考領有普通小型車駕駛執照，惟自民國91年7 月12
    日起已遭公路主管機關逕行註銷其駕駛執照。其明知服用酒
    類足以造成不能安全駕駛動力交通工具之危險，竟於民國92
    年4 月6 日中午12時許起至同日下午3 時許止，在桃園縣大
    溪鎮其工作之某工寮內與友人共同飲用啤酒、米酒、高粱酒
    等酒類，雖飲酒後其視覺及行為反應能力降低，已不能安全
    駕駛動力交通工具，仍貿然於飲酒後即同日下午3 時30分許
    駕駛車牌號碼LC─3838號自小客車，自上開工寮處出發，欲
    駕駛返回其鶯歌鎮之住處，其間並沿臺北縣三峽鎮○○路往
    三峽方向行駛。嗣於同日下午4 時38分許，其駕車行經臺北
    縣三峽鎮○○路○ 段曾家幹12號前時，原應注意行車速度應
    依規定，而該路段之速限規定為時速50公里，且當時天氣晴
    朗，日間有自然光線，視距良好，道路乾燥無任何缺陷與障
    礙，並無不能注意之情事，詎甲○○竟疏於注意，在酒後精
    神不濟之狀態下，猶貿然以時速70公里之速度疾駛，致使行
    車失控，其所駕自小客車先撞及該處中央分隔島之緣石，並
    於向右閃躲時，其自小客車右側車身不慎撞及行駛於其車道
    同向前方，由陳永發所騎乘之車牌號碼DUO ─967 號輕型機
    車之左側車身，造成陳永發人車倒地，受有左側腓骨骨折等
    傷害。甲○○明知業已駕車肇事，竟因一時害怕，而未對陳
    永發採取必要之救護措施，反另基於肇事逃逸之犯意，並未
    下車查看，旋即繼續駕車往前逃逸，然因其酒後行車不穩，
    旋又於臺北縣三峽鎮○○路2 段411 號前，自後撞及徒步行
    走於上址路旁之吳陳穎，致吳陳穎受有頭部、右手手指、左
    手肘開方性傷口之傷害（此部分過失傷害犯行，業經吳陳穎
    撤回告訴，由檢察官另行不起訴處分確定），並再向前連環
    衝撞停放於路旁分別屬鄧英彥、李鴻時、黃俊榮所有之自小
    客車後（該三部自小客車之車牌號碼分別係P9─9915、HF─
    5767、L4─1325），甲○○所駕自小客車車頭因此毀損，其
    方才停車。嗣被告留在事故現場，對於其肇事致陳永發受傷
    而未被發覺之此項犯罪，主動向到場處理事故之警員告知其
    係駕車肇事者，並接受本院裁判。到場警員復以酒精測試器
    對甲○○測試，測得其呼氣酒精濃度高達每公升1.23毫克，
    因而查獲上情。
二、案經陳永發訴由臺北縣政府警察局三峽分局報告臺灣板橋地
    方法院檢察署檢察官偵查起訴。
    理  由
壹、程序方面：
    按本件被告甲○○所犯係死刑、無期徒刑、最輕本刑為3 年
    以上有期徒刑以外之罪，其於準備程序就前揭被訴事實為有
    罪之陳述，經法官告知簡式審判程序之旨，並聽取其與公訴
    人之意見後，本院認無不得或不宜改依簡式審判程序進行之
    處，爰依刑事訴訟法第273 條之1 第1 項、第284 條之1 ，
    裁定本件由受命法官獨任進行簡式審判程序，合先敘明。
貳、實體方面：
  一、訊據被告甲○○對於上開時、地之犯罪事實均坦承不諱，
      本院復審酌：
    (一)被告與告訴人陳永發及被害人吳陳穎、鄧英彥、李鴻時、
      黃俊榮於前揭時、地發生車禍之事實，除據被告於警詢、
      偵查及本院審理時供承屬實外，並經告訴人及上開被害人
      於警詢或偵查中分別指述歷歷，且有臺北縣政府警察局三
      峽分局道路交通事故現場圖、道路交通事故調查報告表(一)
      、(二)各1 份、車禍現場暨車損照片共16幀在卷可稽；而告
      訴人及被害人吳陳穎確係因本件車禍，致分別受有前揭傷
      害之事實，則有財團法人恩主公醫院所開立之診斷證明書
      2紙附卷為佐，均堪認屬真實。
    (二)按「行車速度，依標誌或標線之規定，無標誌或標線者，
      在市區道路，時速不得超過五○公里，在郊區道路時速不
      得超過六○公里」，道路交通安全規則第93條第1 項前段
      定有明文。經查，案發現場道路係臺北縣三峽鎮○○路2
      段，依卷附之臺北縣政府警察局三峽分局道路交通事故調
      查報告表(一)所載，該道路係村里道路，其行車速限為時速
      50公里，而被告於警詢中供稱其行車時速為60、70公里，
      於本院審理時亦供承其行車時速為70公里，其前後所供大
      致相符，足見被告確有超速行駛之違規事實。再者，觀諸
      前揭交通事故調查報告表(一)所載，案發當時天氣晴朗，日
      間有自然光線，視距良好，道路乾燥無任何缺陷與障礙，
      足見被告應無不能注意之情事。然被告竟疏於注意，在酒
      後精神不濟之精神狀態下，不但未減速慢行，猶以70公里
      之時速疾駛，致行車失控，於撞及中央分隔島之緣石後，
      旋又向右閃躲而撞及告訴人所騎機車，致告訴人受有前揭
      傷害，此亦經告訴人於警詢、偵查中指述綦詳，故被告具
      有過失，已甚明顯。被告就本件車禍之發生確有過失行為
      ，且其過失行為確使告訴人因而受有前揭傷害，被告之過
      失行為與告訴人之受傷結果間，應具有相當因果關係無疑
      。
    (三)另被告遭查獲時所測得之酒精測定值為每公升1.23毫克，
      此有酒精測定值表1 紙附卷可按（參見偵查卷第24頁）。
      按刑法第185 條之3 規定所謂「不能安全駕駛」，係抽象
      危險犯，並不以發生具體危險為必要，對於呼氣酒精濃度
      已達每公升0.55毫克（0.55mg/l）以上，肇事率為一般正
      常人之10倍，認為已達不能安全駕車之標準，此業經法務
      部於88年5 月18日以法八八檢字第001669號函告週知，應
      為絕對不能安全駕駛動力交通工具。且酒精對人體造成之
      影響，於呼氣時酒精濃度達每公升零點25毫克（約合體內
      血液中酒精濃度50mg/ dl）即屬輕度中毒，造成輕度協調
      功能降低；呼氣酒精濃度達每公升0.5 毫克時（約合體內
      血液中酒精濃度100 mg/ dl），屬輕到中度中毒，出現反
      應較慢、感覺減低及影響駕駛等症狀；呼氣酒精濃度達每
      公升0.75毫克時（約合體內血液中酒精濃度150 mg/ dl）
      ，則出現思考改變、個性行為改變之症狀；呼氣酒精濃度
      高達每公升1.0 毫克時（約合體內血液中酒精濃度200mg/
      dl），已屬中度中毒，會有步態不穩、噁心嘔吐及精神混
      惑不清晰之症狀，此經行政院國軍退除役官兵輔導委員會
      台北榮民總醫院於88年8 月5 日以（88）北總內字第2686
      8 號函檢附之附件二釋明在卷。而使用酒精後對於身體之
      影響，理論上與駕駛能力有關者尚包括︰(1)對移動景物之
      追蹤能力、(2)眼睛經強光照射後之恢復視力之能力、(3)監
      視四周之注意能力。惟許多飲酒者於飲酒後，因無可自覺
      之生理反應，以致腦部缺損而仍不自知，遂仍照常開車，
      此即眾多酒後駕車肇事之主因之一。故被告於肇事後所測
      得之呼氣酒精濃度竟高達每公升1.23毫克，依上述說明，
      不僅肇事率遠超出未飲酒之正常人，且已屬中度中毒，其
      症狀有步態不穩、噁心嘔吐及精神混惑不清晰，其視覺及
      反應能力均有降低，駕駛狀況顯然受有影響，是否能安全
      駕駛，自非無疑；復衡以本件被告飲酒後駕車，因超速失
      控而撞及告訴人所騎乘之機車，益徵被告於飲用酒類後，
      其控制與反應能力均受影響，實已達不能安全駕駛之地步
      無訛。
    (四)被告於撞及告訴人所騎機車後，因一時害怕，並未下車查
      看，旋即駕車往前逃逸，業經其於本院審理時自承在卷，
      核與告訴人於警詢中所指：當時我機車左後方有一輛自小
      客車行駛內側車道（按：即被告所駕自小客車），不知何
      原因先衝撞中央分隔島，然後往外側車道向我車子的左側
      撞上來，我機車就倒地，對方沒有停車，並往三峽方向逃
      逸，我因受傷在現場等待救護車送至醫院救治等語相符（
      參見偵查卷第8 頁背面）。又被告於肇事後並未停車，猶
      駕車繼續往前行駛，迄至再行駛約200 公尺後，因撞及被
      害人吳陳穎及連環追撞前揭三部自小客車後，始被迫停車
      ，此有前揭道路交通事故現場圖1 份在卷可稽。衡以被告
      如有停車救護告訴人之意願，縱因酒後駕車控制能力不佳
      ，固或無法立即停車，亦應能在短距離內停車為是，豈有
      繼續行駛長達200 公尺後，因碰撞他車始被迫停車之理？
      況被告飲酒後駕車，一路自桃園縣大溪鎮行駛至案發現場
      ，二地間有相當距離，被告於行駛過程中亦曾遭遇紅綠燈
      ，此經被告於本院審理時自承在卷，惟被告猶能順利行駛
      （含其遇紅燈停車等候綠燈），一路行駛至案發現場均未
      肇事，顯見被告於肇事後仍應有隨即停車之控制能力無疑
      ，其於偵查中諉稱其因頭暈始繼續往前開，否認其有逃逸
      之犯意云云，自無足取。準此而論，堪認被告確於肇事後
      駕車逃逸甚明。
    (五)綜上所述，足見被告之自白核與事實相符，其所為自白當
      可採為證據，是本件事證已臻明確，被告之犯行應堪認定
      。
  二、核被告所為，係犯刑法第185 條之3 「服用酒類，不能安
      全駕駛動力交通工具而駕駛」罪、同法第284 第1 項前段
      普通過失傷害罪及同法第185 條之4 之交通肇事逃逸罪。
      被告雖考領有普通小型車駕駛執照，惟91年7 月12日起已
      遭公路主管機關逕行註銷其駕駛執照，此有本院自網路上
      公路監理電子閘門所查詢之被告汽車駕駛執照資料1 份在
      卷為憑，亦為被告所是認，可知被告汽車駕駛執照既遭註
      銷，自屬無駕駛執照駕車。是被告酒醉駕車，且無駕駛執
      照駕車，並因而致告訴人受傷，依法應負上開過失傷害罪
      之刑事責任，爰依道路交通管理處罰條例第86條第1 項規
      定，就被告所犯過失傷害部分，加重其刑。被告於案發後
      ，留在事故現場，對於過失傷害告訴人而未被發覺之此項
      犯罪，主動向處理事故之警員承認其係駕車肇事者，進而
      接受本院裁判，此有警方所製作之自首調查表1 紙在卷可
      稽（參見偵查卷第33頁），是被告核已自首，依刑法第62
      條前段規定，就其過失傷害部分，減輕其刑，並依刑法第
      71條第1 項規定，先加而後減。
  三、本院審酌被告飲酒後呼氣酒精濃度已高達每公升1.23毫克
      ，理論上應有步態不穩、噁心嘔吐及精神混惑不清晰等中
      度之中毒症狀，業如前述，顯已不能安全駕車，竟無視往
      來人車之安全，仍執意駕駛自小客車，終至發生前揭車禍
      ，並使告訴人受有左側腓骨骨折等傷害，嗣被告於肇事後
      不僅未下車聞問，更迅即逃逸，意圖逃避刑責，違背駕車
      肇事後應對於被害人即時救護之法義務及道德感情，此等
      作為更屬可議，且於犯後仍不知設法撫平告訴人及被害人
      遭受傷害或毀損之傷痛，亦未主動積極尋求與告訴人及被
      害人達成民事和解或對之有所賠償，自難謂其已盡力彌補
      其所造成之損害，被告之惡行當屬非輕，其所為當應受有
      相當程度之刑事非難；惟另考量被告於本院審理時已能坦
      承犯行等一切情狀，酌情分別量處如主文所示之刑，並定
      其應執行之刑，以資懲儆。
據上論斷，應依刑事訴訟法第273 條之1 第1 項、第284 條之1
第299 條第1 項前段，道路交通管理處罰條例第86條第1 項，刑
法第185 條之3 、第284 條第1 項前段、第185 條之4 、第51條
第5 款、第62條前段，罰金罰鍰提高標準條例第1 條前段，判決
如主文。
本案經檢察官陳伯厚到庭執行職務。
中　　華　　民　　國　　94　　年　　2 　　月　　25　　日
                  交通法庭    法  官  陳信旗
以上為正本證明與原本無異。
如不服本判決，應於送達後10日內，向本院提出上訴狀。
　　　　　　　　　　　　　　　書記官　陳昭綾
中　　華　　民　　國　　94　　年　　2 　　月　　25　　日
附錄本判決論罪科刑之法條：
刑法第185條之3
    服用毒品、麻醉藥品、酒類或其他相類之物，不能安全駕駛
    動力交通工具而駕駛者，處1 年以下有期徒刑、拘役或3 萬
    元以下罰金。
刑法第284條第1項
    因過失傷害人者，處6 月以下有期徒刑、拘役或5 百元以下
    罰金，致重傷者，處1 年以下有期徒刑、拘役或5 百元以下
    罰金。
刑法第185條之4
    駕駛動力交通工具肇事，致人死傷而逃逸者，處6 月以上5
    年以下有期徒刑。
